臺灣橋頭地方法院民事裁定
111年度消債職聲免字第20號
聲請人即債　陳建民　000000000000000000000000000000000000
務人0000000000000000000000000000000000000000000000
代  理  人  謝以涵律師(法律扶助律師)　
上列聲請人即債務人因消費者債務清理事件聲請免責，本院裁定
如下：
    主  文
聲請人即債務人陳建民應予免責。
    理  由
一、按法院為終止或終結清算程序之裁定確定後，除別有規定外
    ，應以裁定免除債務人之債務；又法院裁定開始清算程序後
    ，債務人有薪資、執行業務所得或其他固定收入，扣除自己
    及依法應受其扶養者所必要生活費用之數額後仍有餘額，而
    普通債權人之分配總額低於債務人聲請清算前2 年間，可處
    分所得扣除自己及依法應受其扶養者所必要生活費用之數額
    者，法院應為不免責之裁定，但債務人證明經普通債權人全
    體同意者，不在此限；而債務人有下列各款情形之一者，法
    院應為不免責之裁定，但債務人證明經普通債權人全體同意
    者，不在此限：一、於七年內曾依破產法或本條例規定受免
    責。二、故意隱匿、毀損應屬清算財團之財產，或為其他不
    利於債權人之處分，致債權人受有損害。三、捏造債務或承
    認不真實之債務。四、聲請清算前二年內，因消費奢侈商品
    或服務、賭博或其他投機行為，所負債務之總額逾聲請清算
    時無擔保及無優先權債務之半數，而生開始清算之原因。五
    、於清算聲請前一年內，已有清算之原因，而隱瞞其事實，
    使他人與之為交易致生損害。六、明知已有清算原因之事實
    ，非基於本人之義務，而以特別利於債權人中之一人或數人
    為目的，提供擔保或消滅債務。七、隱匿、毀棄、偽造或變
    造帳簿或其他會計文件之全部或一部，致其財產之狀況不真
    確。八、故意於財產及收入狀況說明書為不實之記載，或有
    其他故意違反本條例所定義務之行為，致債權人受有損害，
    或重大延滯程序，消費者債務清理條例(下稱消債條例)第13
    2條、第133條、第134條分別定有明文。
二、本件聲請人前向金融機構辦理消費借貸、信用卡契約等，致
    積欠無擔保債務共計新臺幣（下同）1,835,612元（見本院 
    民國110年6月21日橋院嬌110年度司執消債清司顯字第44號
    債權表），因無法清償債務，於109年10月8日向本院聲請前
    置調解，嗣因無法負擔調解方案而調解不成立，於同年11月
    5日聲請清算，經本院以109年度消債清字第169號裁定聲請
    人自110年4月26日16時起開始清算程序，復經本院司法事務
    官就聲請人財產進行清算結果，普通債權人共獲28,179元之
    分配，再經本院司法事務官以110年度司執消債清字第44號
    裁定清算程序終結確定等情，此經本院依職權調閱上開案件
    卷宗查明無訛，應堪信屬實。
三、經查： 
(一)聲請人自陳為中度身心障礙，現無業，每月領有身障補助8,
    836元、租屋補貼3,600元，又聲請人現未投保勞工保險，其
    名下無財產，107、108年均無申報所得，109年度申報所得
    為79,200元等情，有財產及收支狀況說明書、全國財產稅總
    歸戶財產查詢清單、綜合所得稅各類所得資料清單、勞保局
    被保險人投保資料查詢、稅務電子閘門財產所得調件明細表
    、高雄市社會福利平台查詢資料、高雄市政府都市發展局11
    1年3月31日高市都發住字第11131381500號函暨所附租金補
    貼明細表及聲請人提出之身心障礙證明、收入切結書及領取
    補助之存摺內頁影本等件附卷可稽。則查無聲請人有其他收
    入來源，佐以聲請人已提出前開收入切結書、存摺內頁影本
    為證，本院認以聲請人每月領取之身障補助、租屋補貼共12
    ,436元核算其自110年4月26日開始清算後之每月固定收入，
    應可反映其真實收入狀況。
(二)按債務人必要生活費用，以最近一年衛生福利部或直轄市政
    府所公告當地區每人每月最低生活費一點二倍定之，消債條
    例第64條之2第1項定有明文。聲請人個人日常生活必要費用
    部分，審酌聲請人負債之現況，基於社會經濟活動之互賴及
    誠信，該日常生活所需費用，自應節制開支，不得有超越一
    般人最低生活標準之享受，否則反失衡平，本院依消債條例
    第64條之2第1項，參酌衛福部社會司所公告歷年最低生活費
    標準，110年高雄市最低生活費標準13,341元之1.2倍為16,0
    09元，則聲請人每月最低生活費除有特殊情形並有證據證明
    者外，自宜以此為度，始得認係必要支出，聲請人主張每月
    個人必要支出以上開標準列計，可以採納。另聲請人雖曾稱
    其有扶養1名未成年子女扶養費之必要，每月需9,300元等情
    ，然其於調解程序、本院111年4月26日調查程序中自承：與
    前配偶離婚時有講，但後來我沒有辦法負擔，前配偶後來也
    就沒有說了，她也沒有去聲請強制執行，故實際上並無負擔
    扶養費用等語，是此扶養費用尚難認其必要支出，爰不予採
    計。從而，聲請人於本院裁定開始清算程序後，其每月固定
    收入12,436元扣除必要生活費用16,009元後，已無餘額，與
    消債條例第133條規定應不免責之要件不符，是本件並無消
    債條例第133條本文所定應不免責之情形。　
(三)債權人陽信商業銀行股份有限公司(下稱陽信銀行)雖以：聲
    請人於110年9月至12月間領有醫療保險金70,009元，應屬清
    算財產，應提出並依比例清償予債權人。且若聲請人生活確
    屬困頓，如何能夠支付高額保單費用，因認聲請人有消債條
    例第134條規定不免責之事由等語。然由元大人壽保險股份
    有限公司111年1月18日陳報狀所載，聲請人此次得申請之保
    險理賠金項目均為「住院日額保險金」、「住院醫療費用保
    險金」、「住院保險金」、「延滯息」，且分屬2次不同保
    險事故，可見聲請人確有因病住院情事，而聲請人為中度身
    心障礙，且無業，每月僅領取身心障礙補助、租屋補助維生
    ，業經本院認定如前，可信其有領取前開保險金支應住院、
    醫療及生活費用之必要性。況本院於111年2月9日函知債權
    人10日內表示意見，載明逾期未表示意見即視為同意(陽信
    銀行係於111年2月14日送達)，事後僅滙豐(台灣)商業銀行
    股份有限公司表示同意，及亞太電信股份有限公司表示不同
    意，其餘債權人則均未具狀表示意見，本院乃於111年3月17
    日函請元大人壽保險股份有限公司，擴張上開保險金不屬於
    清算財團範圍，請其將之給付予聲請人，債權人陽信銀行主
    張應將上開保險金納入清算財產範圍，已無可採。再聲請人
    於調解程序中已陳明其人壽保險為其兄長為其保險，並實際
    支付保險費用，而聲請人自103年11月17日入監執行，迄至1
    08年5月20日縮刑期滿假釋出監，此期間衡情並無足夠收入
    可資支付保險費，然由遠雄人壽保險事業股份有限公司、元
    大人壽保險股份有限公司回覆本院函詢聲請人保險資料時，
    均未見有停效情事，可徵聲請人所述保險費係由其兄長陳建
    煌支付等情，並非虛妄，尚難憑此即認聲請人另有其他收入
    來源而有故意於財產及收入狀況說明書為不實記載、隱匿應
    屬清算財團財產等消債條例第134條規定情事。債權人陽信
    銀行上開主張，尚乏依據，不能採納。
四、綜上所述，聲請人既無消費者債務清理條例第133條本文所
    定不應免責之事由存在，復查無消費者債務清理條例第134
    條應不免責之行為，揆諸首揭規定，本件應予聲請人免責，
     爰裁定如主文。
中　　華　　民　　國　 111　　年　　4 　　月　　28　　日
              　　        民事庭　法　官　薛博仁
以上正本係照原本作成。
如不服本裁定，應於裁定送達後10日內，以書狀向本院提出抗告
，並繳納抗告費新臺幣1千元。
中　　華　　民　　國　 111　　年　　4 　　月　　28　　日
                    　　　      　書記官　郭南宏